臺灣高等法院高雄分院民事判決
                                   111年度勞上易字第89號
上  訴  人  台灣中油股份有限公司

法定代理人  李順欽  
訴訟代理人  鄞榮生  
被上訴人    張許文慶
            鄔兆松  
            陳建森  
            張立志  
            黃有盛  
            劉茂林  
            鍾正仁  
共      同
訴訟代理人  張弘康律師       
上列當事人間請求給付退休金差額事件，上訴人對於中華民國11
1年3月17日臺灣橋頭地方法院111度勞訴字第52號第一審判決提
起上訴，本院於111年5月11日言詞辯論終結，判決如下：
    主  文
上訴駁回。
第二審訴訟費用由上訴人負擔。
    事實及理由
一、按第二審判決書內應記載之事實，得引用第一審判決。當事
    人提出新攻擊或防禦方法者，應併記載之。判決書內應記載
    之理由，如第二審關於攻擊或防禦方法之意見及法律上之意
    見與第一審判決相同者，得引用之；如有不同者，應另行記
    載。關於當事人提出新攻擊或防禦方法之意見，應併記載之
    ，民事訴訟法第454條定有明文。
二、本件兩造之聲明及就事實與法律之陳述，均引用原判決所記
    載。上訴人另辯稱：中班工作時間係在下午二點至十點，依
    現今生活型態，許多商家仍在營業，故中班工作時間並非所
    謂的特定工作條件，且加油站工作需暴露在室外，早班工作
    環境並不比中班優良；又勞動基準法（下稱勞基法）第48、
    49條是限制童工及女工於此時段內工作，非適用於全體勞工
    ，原審依此解釋勞務對價性，有違立法意旨，且中班（小）
    夜點費是以下午五時以後連續工作達4小時以上，即可領取
    ，小夜點費甚至未達前開法條所稱之午後10時，是縱認大夜
    點費之值班時段附加勞工從事勞務工作時之辛勞，惟中班（
    小）夜點費與日班輪值工作環境、內容無異，基於薪資平等
    原則，實不應比日班為多等語。
三、本院之判斷：
  ㈠本院關於系爭夜點費是否屬於工資而應列入平均工資計算退
    休金之爭點，除後述部分外，其餘攻擊或防禦方法之意見及
    法律上之意見與第一審判決相同，引用原審判決之記載。
  ㈡至上訴人雖以前詞為辯。惟查：
　⑴依勞基法第2條第3款就工資所為定義，只須符合勞工因工作
    而獲得之報酬，以現金或實物等方式之經常性給與均屬之。
    而被上訴人之工作型態均為24小時分三班固定輪值，並因實
    際輪值大、小夜班而得領取夜點費，又夜點費金額雖固定，
    並不因員工之工作內容、年資、職級不同而有差別，但仍以
    實際參與輪班工作者始得領取，為兩造所不爭執。則從此項
    給付之原因觀之，夜點費顯非為應付臨時性之業務需求而偶
    爾發放之款項，而係在特定工作條件下，所形成固定常態工
    作中可取得之給與，此種雇主因特殊工作條件而對勞工所加
    給之給付，本質上自應認為係勞工於該值班時段從事工作之
    勞務對價。就此而言，系爭夜點費係兩造間就特定之工作條
    件達成協議，並成為勞工於一般情形下經常可以領得之給付
    ，其性質上屬勞工因工作所獲之報酬，在制度上亦具有經常
    性，而符合「勞務對價性」及「經常性給與」之要件，自應
    屬於工資之一部分。
  ⑵又被上訴人需在充滿油氣之工作環境中工作，與上訴人列舉
    在室內恆溫之百貨公司、服飾店、速食店之工作環境差異甚
    鉅，況個別之勞工與其雇主議定之勞動條件並不相同，難以
    等同論之，故其他行業縱於下午2時至10時亦在營業，亦不
    影響系爭夜點費係在固定輪班工作型態下，勞工因工作而獲
    得之報酬之認定。
  ⑶原審判決並未引用勞基法第48條、第49條而解釋勞務對價性
    ，上訴人上開所指，顯有誤認。況夜間工作因違反人體正常
    生理時鐘運作，將導致勞工作息不正常、疲倦程度增加，進
    而影響勞工家庭生活、人身安全，屬危險工時，乃屬於眾所
    周知之事實，此並不因工作者為童工或女工或男性勞工而有
    不同。而中班輪班時間是午後2 時至午後10時，工作時間與
    日出而作、日落而息的人體生理時鐘相違，然就雇主而言，
    如能採取日夜輪班制作業，有助於其充分利用既有設備及產
    能而獲得較多利益，則相較於日班勞工，雇主對輪值大、小
    夜班之勞工，自需支出較高之薪資，始為衡平，故就工作內
    容相同之日班、小夜班、大夜班勞工，給與不同之工資，應
    屬合理，亦不違反勞基法關於薪資平等原則之規定。上訴人
    上開所辯，並非可採。
四、綜上所述，本件被上訴人依勞基法第55條第1項第1款、第3 
    項、第84條之2、廢止前臺灣省工廠工人退休規則第9條第1
    款之規定，請求上訴人應分別給付被上訴人如原判決附表「
    應補發退休金」欄所示之金額，及各自如原判決附表「利息
    起算日」欄所示之日起至清償日止，按年息5％ 計算之利息
    ，為有理由，應予准許。原審判命上訴人如數給付，並無不
    合。上訴論旨指摘原判決不當，求予廢棄改判，為無理由，
    應駁回上訴。
五、據上論結，本件上訴為無理由，爰判決如主文。
中　　華　　民　　國  　111　　年　　5　　月　　31　　日
                            勞動法庭
                                審判長法  官  蘇姿月
                                      法  官  謝雨真
                                      法  官  郭宜芳
以上正本證明與原本無異。
本件不得上訴。
中　　華　　民　　國     111    年    5    月    31   日
                                      書記官  盧姝伶